【裁判字號】    95,交簡上,4
【裁判日期】    950731
【裁判案由】    過失傷害
【裁判全文】
臺灣臺東地方法院刑事判決             95年度交簡上字第4號
上  訴  人  臺灣臺東地方法院檢察署檢察官
被      告  甲○○
上列被告因過失傷害案件，上訴人不服本院中華民國95年2月13
日95年度東交簡字第25號刑事簡易判決（聲請簡易判決處刑案號
：臺灣臺東地方法院檢察署94年度偵字第2561號），提起上訴，
本院管轄之第二審合議庭判決如下：
    主  文
上訴駁回。
    事實及理由
一、本案經本院審理結果，認原審以被告甲○○所為係過失傷害
    罪，判處有期徒刑4月，如易科罰金，以300元折算1日。其
    認事用法均無違誤，應予維持，並引用第一審判決書所記載
    之事實、證據及理由（如附件）。
二、上訴意旨略以：被告於案發後對傷者不聞不問，原審僅判處
    其有期徒刑4月，量刑顯失公允，爰依告訴人請求提起上訴
    等語。
三、按量刑輕重，係屬事實審法院得依職權自由裁量之事項，苟
    已斟酌刑法第57條各款所列情狀而未逾越法定刑度，不得遽
    指為違法（最高法院72年度台上字第6696號、75年度台上字
    第7033號判例參照）；且在同一犯罪事實與情節，如別無其
    他加重或減輕之原因，下級審量定之刑，亦無過重或失輕之
    不當情形，則上級審法院對下級審法院之職權行使，原則上
    應予尊重（最高法院85年度臺上字第2446號裁判參照）；況
    本院以為，量刑之裁量權，乃憲法所保障法官獨立審判之核
    心，法院行使此項裁量權，亦非得以任意或自由為之，仍應
    受一般法律原理原則之拘束，即仍須符合法律授權之目的、
    法律秩序之理念、國民法律感情及一般合法有效之慣例等規
    範，尤其應遵守比例原則及平等原則之意旨，否則即可能構
    成裁量濫用之違法（另參見最高法院86年度台上字第7655號
    判決），亦即如非有裁量逾越或裁量濫用之明顯違法情事，
    自不得擅加指摘其違法或不當，即使上級法院對下級法院裁
    量權之審查，亦應同此標準，此不僅在保障法官不受任何制
    度外之不當干涉，更保障法官不受制度內的異質干涉，此方
    符憲法第80條所宣示獨立審判之真義。
四、次按行為後法律有變更者，適用行為時之法律。但行為後之
    法律有利於行為人者，適用最有利於行為人之法律，刑法第
    2 條第1項定有明文。查刑法業已於94年2月2日修正，95年7
    月1日施行。其中第62條自首之構成要件，並未修正，僅自
    首之法律效果，修正前係規定「減輕其刑」；修正後則規定
    「得減輕其刑」，修正後之規定，顯較不利於被告。又刑法
    第41條第1項前段原規定：「犯最重本刑為5年以下有期徒刑
    以下之刑之罪，而受6個月以下有期徒刑或拘役之宣告，因
    身體、教育、職業、家庭之關係或其他正當事由，執行顯有
    困難者，得以1元以上3元以下折算一日，易科罰金。」又受
    刑人行為時之易科罰金折算標準，修正前罰金罰鍰提高標準
    條例第2條前段（現已刪除）規定，就其原定數額提高為100
    倍折算1日，則本件被告行為時之易科罰金折算標準，應以
    銀元300元折算1日，經折算為新臺幣後，應以新臺幣900元
    折算為1日。惟修正後刑法第41條第1項前段則規定：「犯最
    重本刑為五年以下有期徒刑以下之刑之罪，而受六個月以下
    有期徒刑或拘役之宣告者，得以新臺幣一千元、二千元或三
    千元折算一日，易科罰金」，比較修正前後之易科罰金折算
    標準，亦以修正前之規定，較有利於受刑人。再修正後刑法
    第33條第5款規定，罰金為新台幣一千元以上，以百元計算
    之，就刑法第284條第1項前段之法定本刑罰金部分之最低度
    刑已有變更，比較修正前後之規定，亦以修正前之規定有利
    於被告。故經綜合觀察比較修正前後之規定，均以行為時之
    規定，對被告有利，本件自應依刑法第2條第1項前段規定，
    適用行為時之刑法規定，核先敘明。
五、本件被告所犯過失傷害罪，原審依具體個案認定被告酒醉駕
    車，因而致人受傷，依法應負過失傷害之刑事責任，依道路
    交通管理處罰條例第86條第1項之規定加重其刑。又被告肇
    事後，在其犯行未為任何有偵查犯罪職權之公務員知悉前，
    不逃避接受裁判而向到達事故現場處理之員警自首，承認其
    為肇事人等情，就其所犯過失傷害部分，依刑法第62條之規
    定減輕其刑，並依法先加後減，並審酌被告酒後駕駛，經測
    得之血液酒精濃度甚高，且直接逆向駛入設有中央分隔島之
    道路，顯已達毫無安全駕駛可能之程度，犯行所生之危險至
    為重大，其因而致被害人受傷及車輛毀損，迄未與被害人達
    成和解賠償損失，惟犯罪後尚能坦承犯行，並審酌被害人所
    受之傷害等一切情狀，已參酌刑法第57條所列各款情形予以
    量刑，經核原判決認事用法，均無違誤，量刑亦頗適當，應
    予維持。原審雖未及比較新舊刑法之適用，然上訴本院後，
    經比較新舊法，行為後之法律並非較有利於行為人，仍應適
    用行為時法，是原審適用行為時法即無不當，自不構成撤銷
    之原因。故檢察官上訴，認原判決量刑過低，並無理由，上
    訴應予駁回。
據上論斷，應依刑事訴訟法第455條之1第1項、第3項、第368條
、第373條，判決如主文。
本案經檢察官林嘉宏到庭執行職務
中    華    民    國    95    年    7     月    31    日
                    交通法庭  審判長法  官  黃建都
                                    法  官  黃珮茹
                                    法  官  陳君鳳
以上正本證明與原本無異。
本件不得上訴。
                                    書記官  陳俊德
中    華    民    國    95    年    7     月    31    日
附錄論罪法條：
刑法第284條第1項：
因過失傷害人者，處六月以下有期徒刑、拘役或五百元以下罰金
，致重傷者，處一年以下有期徒刑、拘役或五百元以下罰金。


司法院資訊處製作；財團法人民間司法改革基金會備份。
